【裁判字號】    88,訴,626
【裁判日期】    890726
【裁判案由】    違反毒品危害防制條例
【裁判全文】
臺灣彰化地方法院刑事判決                          八十八年度訴字第六二六號
    公  訴  人  臺灣彰化地方法院檢察署檢察官
    被      告  乙○○
    指定辯護人  本院公設辯護人  戊○○
    被      告  丁○○
右列被告等因違反毒品危害防制條例案件，經檢察官提起公訴（八十八年度偵字第一
六八九號），本院判決如左:
        主    文
乙○○、丁○○均無罪。
        理    由
一、公訴意旨略以：被告乙○○與丁○○共同基於販賣第一級毒品海洛因營利之概括
    犯意聯絡，自民國八十七年六月間起至同年十一月間，先由購毒者以電話與被告
    乙○○聯絡，再由購毒者至彰化縣員林鎮○○○街十八巷十五號被告乙○○住處
    ，或一手交錢，一手交貨；或由購毒者在被告乙○○住處先將購毒款項交與被告
    乙○○，被告乙○○再外出拿取所購毒品交由在其住處等候之購毒者；或由購毒
    者先將購毒款項交與被告乙○○後，被告乙○○即要求購毒者前去其住處巷口等
    候，再由被告丁○○將毒品交與購毒者等方式，以每小包新台幣（下同）一千元
    或每半錢（重約一．八公克）九千元之價格，連續販賣第一級毒品予甲○○（其
    綽號係老虎，先後購買四次，總購買金額一萬三千元）及綽號「耀宗」、「志雄
    」、「小琪」、「科庭」、「邱仔」、「蕭仔」、「阿修」、「阿濱」、「阿龜
    」、「阿華」等人多次圖利。嗣於八十八年二月一日十六時許，在上址為警查獲
    ，並扣得安非他命一包毛重一公克、海洛因一包淨重一．四三公克、研磨機一台
    、磅秤一具、帳簿一本、勺子二支、安非他命吸食器二枝、空夾鏈袋五十只、含
    海洛因及安非他命之夾鏈袋一只、含安非他命夾袋一只，因認被告乙○○、丁○○二人共同涉有連續販賣第一級毒品罪嫌云云。
二、按犯罪事實應依證據認之，無證據不得推定其犯罪事實；又不能證明被告犯罪者
    ，應諭知無罪之判決，刑事訴訟法第一百五十四條及第三百零一條第一項定有明
    文。再按認定不利被告之事實，須依積極之證據，苟積極證據不足為不利於被告
    事實之認定，更不必有何有利之證據；又認定犯罪事實所憑之證據，雖不以直接
    證據為限，間接證據亦包括在內，然而無論直接證據或間接證據，其為訴訟上之
    證明，須於通常一般之人均不致有所懷疑，而得確信其為真實之程度者，始得據
    有罪之認定，最高法院著有三十年上字第八一六號判例、七十六年臺上字第四九
    八六號判例可資參照。本件訊據被告乙○○、丁○○均堅決否認涉有前開販賣第
    一級毒品之犯行。被告乙○○辯稱：其本身固有施用毒品之行為，惟伊非但未販
    賣毒品海洛因予甲○○，亦未販賣毒品海洛因予其他人等語；被告丁○○則辯稱
    ：伊並未與被告乙○○從事販賣毒品海洛因之行為，且亦未交付毒品安非他命予
    不詳姓名之人等語。經查：（一）公訴人認被告乙○○、丁○○涉有前開販賣毒
    品海洛因之重要證據，係證人甲○○於警偵訊之證詞，及所謂「帳冊」內所載一
    萬三千元。按作為論人罪刑依據之證言固不必完全無瑕疵，惟有關重要情節處，
    必須不相矛盾，否則該證言即有嚴重之瑕疵，不得以有罪之證據力。查證人甲○○於本院審理中陳稱伊係自八十六年底，他（指被告乙○○）退伍的時候，開始
    向之購買云云，惟被告乙○○係於八十七年十二月十七日方自軍中退伍還鄉，有
    退伍令一紙影本可證，顯見前開證言即有嚴重瑕疵。再者，證人甲○○於警訊曾
    言其向被告乙○○購買四次毒品，金額分別為四千元、九千元、九千元及一千元
    等語（見警訊筆錄），則其向被告乙○○購買之總金額應為二萬三千元，此與所
    謂「帳冊」內所載一萬三千元顯有出入，是該所謂「帳冊」是否係販賣毒品之帳
    冊，即屬有疑。況警察機關依帳冊所載之綽號遂一搜索偵訊，莫不是未搜扣得有
    關販毒之資料，即是如「阿修」即黃國修等所堅決陳稱未向乙○○、丁○○購買
    毒品等語，故前開所謂帳冊，當不得作為論被告乙○○、丁○○涉有販賣毒品海
    洛因之證據。此外，證人甲○○於本院審理時又改稱其向被告乙○○購買海洛因
    至少五次云云，二者迴異，抑者，證人甲○○於警訊中所言自八十七年九月中旬
    起向被告乙○○購買海洛因云云，與前述之證詞，更係相差甚多，是其之證言既
    有前開所述之予盾與瑕疵，則當不得作為論罪之依據。（二）證人即承辦本件之
    警員廖國良固稱渠看見被告丁○○交一包藥（指毒品）給一位騎機車之人（即丙○○）等語，惟廖國良並未攔取得所得之毒品，則何以得遽指所交之物係毒品，
    故其之證詞係臆測之詞，況證人丙○○經拘提至於本院時，明白指出其向綽號「
    阿俊」者索討安非他命等語，而經本院提示丁○○照片供其辦認，其審認後明確
    陳明面容不像及警方要其表明是同一人，而其確實曾向警方指認並非同一人等語
    ，足示所謂被告丁○○交付購毒者云云，係與事實不符之詞。（三）被告乙○○
    於獲案之初供承安非他命一包、勺子二支、安非他命吸食器二枝、空夾鏈袋五十
    只及含安非他命夾袋一只係其所有，而海洛因一包淨重一．四三公克、研磨機一
    台、磅秤一具及含海洛因之夾鏈袋一只係案外人「阿標」所有，此與被告丁○○
    及在場同被查獲者羅桂中於警訊中所供者相同，按製作該三人筆錄之警員並非同
    一人，且製作時間亦有前後之別，故渠三人所供互為一致之詞，當可採信。因此
    ，公訴人以被告乙○○、丁○○僅有吸用安非他命之行為，竟持有毒品海洛因等
    情，論推被告乙○○、丁○○應有販賣海洛因之行為，係置被告丁○○及在場同
    被查獲者羅桂中之供詞不顧之舉。綜上，公訴人所憑之證據均乏證據力，故不得
    以之為論罪之依據。是被告乙○○、丁○○二人所辯，尚可採信。此外，復查無
    其他積極證據，足茲認定被告乙○○、丁○○涉有公訴人所指之犯行，依首開說
    明，其犯罪即屬不能證明，自應為無罪之諭知，以免冤抑。
據上論斷，應依刑事訴訟法第三百零一條第一項，判決如主文。
本案經檢察官廖淑華到庭執行職務
中      華      民      國      八十九      年    七    月  二十六  日
                                臺灣彰化地方法院刑事第二庭
                                      法      官  洪  志  賢
右正本證明與原本無異。
如不服本判決，應於判決送達後十日內，向本院提出上訴狀（須附繕本）。
                                      法院書記官  洪  年  慶
中      華      民      國      八十九      年    七    月  二十八  日


司法院資訊處製作；財團法人民間司法改革基金會備份。
